【裁判字號】    95,簡,5767
【裁判日期】    950925
【裁判案由】    妨害自由
【裁判全文】
臺灣高雄地方法院刑事判決              95年度簡字第5767號
聲  請  人  臺灣高雄地方法院檢察署檢察官
被      告  甲○○
上列被告因妨害自由案件，經檢察官聲請以簡易判決處刑（95年
度偵緝字第2341號）本院判決如下：
    主  文
甲○○以強暴妨害人行使權利，處拘役肆拾日；又共同以加害身
體之事，恐嚇他人致生危害於安全，處拘役伍拾日，如易科罰金
各以參佰元折算壹日，應執行拘役捌拾日，如易科罰金以佰元
折算壹日。
    事實及理由
一、緣蕭秀戀與乙○○係舊識，民國（下同）91年3 月間，蕭秀
    戀與乙○○因借貸關係而發生齟齬，蕭秀戀遂委請甲○○代
    為追討債務，甲○○遂於93年6 月21日14時5 分，夥同不詳
    真實姓名年籍資料不詳之成年男子3 人，共同前往乙○○在
    高雄市○○區○○街98號所經營之長新皮鞋店，欲向乙○○
    催討債務，適乙○○不在店內，由其妻謝阿雪在店內看店販
    賣鞋子，甲○○因而心生不滿，竟單獨起意，以強暴之方式
    ，動手推倒店內之鞋櫃，致使該鞋櫃上所陳列之皮鞋散落，
    一時性妨害他人營業權及所有權之正當行使。嗣於準備離去
    之際，甲○○又另行起意，與夥同到場之不詳姓名成年男子
    ，共同基於恐嚇之犯意，由該不詳男子在長新皮鞋店店門外
    燃放鞭炮，甲○○則向在場之丙○○○恐嚇稱：妳要給我很
    注意等語，致使丙○○○心生畏懼，危害於其安全。案經乙○○、丙○○○訴由高雄市政府警察局三民第一分局移送臺
    灣高雄地方法院檢察署檢察官偵查後聲請本院以簡易判決處
    刑。
二、上開犯罪事實，業據被告甲○○於檢察官偵查中坦承不諱，
    核與告訴人乙○○、丙○○○於警詢及偵查中之證訴情節大
    致相符，復有當日監視錄影帶之翻拍照片3 張及現場照片11
    張在卷可稽，被告犯行足堪認定。
三、按刑法第304 條之強暴、脅迫，祇以所用之強脅手段足以妨
    害他人行使權利為已足，並非以被害人之自由完全受其壓制
    為必要。如果上訴人雇工挑取積沙，所使用之工具確為被告
    強行取走，縱令雙方並無爭吵，而其攜走工具，既足以妨害
    他人工作之進行，要亦不得謂非該條之強暴、脅迫行為，此
    有最高法院28年上字第3650號判例可資參照。被告以有形之
    暴力推倒店內陳列之鞋櫃，妨害被害人營業權及所有權之正
    當行使後，復在現場燃放鞭炮，併揚言「你要給我很注意」
    等語，已足以使一般人心中產生畏懼。是核被告上開所為，
    係犯刑法第304 條第1 項之以強暴妨害人行使權利罪及同法
    第305 條之恐嚇危安罪。被告就所犯恐嚇罪與所夥同之不詳
    姓名成年男子間，有共同之犯意聯絡，均為共同正犯。按刑
    法修正前55條後段所規定之牽連犯係以犯一罪而其方法行為
    或結果行為犯他罪名者為要件。亦即所犯數罪名間有方法與
    目的或原因與結果之關係為限，如無前開牽連關係，即無成
    立牽連犯之餘地。
    本件被告以強暴之方法防害他人行使權利在先，嗣又恐嚇在
    後，在時間及空間上固甚為密切接近，惟並非以恐嚇為方法
    以達成其犯強制罪之目地，亦非以強制罪為方法，而達成恐
    嚇之目的。以強制力推倒鞋櫃並不足以使被害人產生畏懼，
    兩者之間亦無原因與結果關係，是被告所犯上開2 罪應分論
    併罰，聲請人認2 罪間有牽連關係尚有未洽。按行為後法律
    有變更者，適用行為時之法律。但行為後之法律有利於行為
    人者，適用最有利於行為人之法律，刑法第2 條第1 項固明
    文。被告行為後刑法雖於95年7 月1 日修正公布施行，修正
    後之刑法第33條第5 款規定「罰金：新臺幣10 00 元以上，
    以百元計算之」，而修正前之刑法第33條第5 款則規定「罰
    金：1 元以上」，是刑法分則中有罰金刑之規定者，在修法
    前法院所得科處之最低度法定刑係銀元1 元即新臺幣3 元，
    在修法後則係新臺幣1000元。惟此係就法院選科罰金刑所加
    之限制，而非就刑法第304 條、第305 條之犯罪構成要件及
    刑罰有所變更，不生刑法第2 條比較之問題。又95年7 月1
    日施行之刑法施行法第1 條之1 之規定，僅係單純將刑法分
    則罰金刑之單位由「銀元」轉換為「新臺幣」，並未就各該
    分則之實際內涵加以變更，均不生新舊法比較之問題，附此
    敘明。
四、爰審酌被告犯後坦承犯行，對被害人所造成精神上困擾及權
    利之行使尚非嚴重，所恐嚇者為身體之危害而非生命，被告
    教育程度僅國民中學畢業等一切情事，從輕量處如主文所示
    之刑。被告犯罪時之刑法第41條第1 項前段規定：「犯最重
    本刑為5 年以下有期徒刑以下之刑之罪，而受6 個月以下有
    期徒刑或拘役之宣告，因身體、教育、職業、家庭之關係或
    其他正當事由，執行顯有困難者，得以1 元以上3 元以下折
    算一日，易科罰金」；被告行為時之易科罰金折算標準，修
    正前之罰金罰鍰提高標準條例第2 條前段（現已刪除）規定
    ，就其原定數額提高為100 倍折算1 日。則本件被告行為時
    之易科罰金折算標準，應以銀元100 元以上300 元以下折算
    1 日，經換算為新臺幣後，應以新臺幣300 元以上90 0元以
    下折算1 日。惟95年7 月1 日修正公布施行之刑法第41條第
    1 項前段則規定：「犯最重本刑為5 年以下有期徒刑以下之
    刑之罪，而受6 個月以下有期徒刑或拘役之宣告者，得以新
    臺幣1000元、2000元或3000元折算1 日，易科罰金」，比較
    修正前後之易科罰金折算標準，修正後之規定較不利於被告
    ，依刑法第2 條第1 項前段之規定，自應適用修正前刑法第
    41條第1 項規定，就被告上開宣告之刑，定其易科罰金之折
    算標準後，再依刑法第51條第6款定其應執行刑。
五、依刑事訴訟法第449 條第1 項前段，刑法第28條、第304 條
    第1 項、第305 條、修正前刑法第41條第1 項前段，罰金罰
    鍰提高標準條例第1 條前段、刪除前同條例第2 條，逕以簡
    易判決處刑。
中    華    民    國    95    年    9     月    25    日
                  高雄簡易庭    法  官  李嘉興
以上判決正本證明與原本無異。
如不服本判決，應於送達後10日內，向本院提出上訴狀。
中    華    民    國    95    年    9     月    25    日
                                書記官  邱靜銘
附錄本案論罪科刑法條全文
刑法第304條：
  以強暴、脅迫使人行無義務之事或妨害人行使權利者，處3 年
  以下有期徒刑、拘役或300元以下罰金。
  前項之未遂犯罰之。
刑法第305條
以加害生命、身體、自由、名譽、財產之事，恐嚇他人致生危害
於安全者，處 2 年以下有期徒刑、拘役或 3 百元以下罰金。


司法院資訊處製作；財團法人民間司法改革基金會備份。
